---
title: "Empleo según género en América Latina"
author: "Fernanda López Franz"
output: html_document
---


```{r setup, include=FALSE}
knitr::opts_chunk$set(echo = TRUE)
# Cargar los paquetes necesarios acá
library(readr)
library(dplyr)
library(ggplot2)
```


## Introducción
El trabajo presenta un análisis del Tipo de Empleo según Género (tomando en consideración la clasificación mujer-hombre) para la región de América Latina y el Carible. Comprende datos para los años 1991 y 2016. Cabe aclarar, que no se cuenta con datos para todos los países, para todos los años. 


## Exploración de los datos


```{r}
# Código para cargar o leer los datos
datos <- read_csv("datos/empleo_genero.csv")
```

El informe cuenta con 52 variables, y 460 observaciones. Las variables se refieren al tipo de trabajo. En principio trabajaremos con la variables "empleo informal"

En primer lugar, queremos trabajar con la variable "empleo informal", sobre los datos dispobibles para hombres y mujeres, para toda la región. 
Utilizamos la función "filter" y además, organizamos la información sobre datos, en una única columna con la función "pivot_longer". 

```{r}
datos_empleo_informal <- filter(datos, variable == "empleo_informal_mujeres"|variable=="empleo_informal_hombres") %>% 
  pivot_longer(cols = -c(1:3))
```

En el siguiente paso, quisimos crear una columna que nos permitiera conocer la proporción de empleo informal de mujeres, sobre el total de empleo informal para la región: failed :-(

```{r}
mutate(proporcion=empleo_informal_mujeres/("empleo_informal_mujeres"+"empleo_informal_hombres"))
```
A continuación intenté agregar a la variable "empleo_informal_agrupado" el total del empleo informal (hombres+mujeres) para sacar luego la media. Creo que no funcionó. 

##Valor medio y desvío estándar
```{r}
empleo_informal_agrupado<-(group_by(datos_empleo_informal,variable,pais_region))
```

Aquí es donde quise sacar la media, pero me tira muchas columnas y un número que no entiendo de dónde viene. Y ya no pude seguir porque no puede ordenar los datos de mejor manera para que los códigos tuvieran algún sentido explicativo o descriptivo. 

```{r}
datos_empleo_informal|>
  summarize(empleo_informal_agrupado, media = mean(value,na.rm=TRUE))

        
```

```{r}


```



## Hipótesis


