---
title: "Empleo según género en América Latina"
author: "Fernanda López Franz"
output: html_document
---


```{r setup, include=FALSE}
knitr::opts_chunk$set(echo = TRUE)
# Cargar los paquetes necesarios acá
library(readr)
library(dplyr)
library(ggplot2)
```


## Introducción
El presente trabajo presenta un análisis del Tipo de Empleo según Género (tomando en consideración solo las variales mujer-hombre) para la región de América Latina y el Carible, para los años comprendidos entre 1991 y 2018. Cabe aclarar, que se realiza sobre datos disponibles para cada país y que no se cuenta con datos para todos los países, para todos los años. 


## Exploración de los datos


```{r}
# Código para cargar o leer los datos
datos <- read_csv("datos/empleo_genero.csv")
```

El presente informe cuenta con 52 variables, y 460 observaciones. Las variables se refieren al tipo de trabajo. En principio trabajaremos con la variables "empleo informal"

```{r}
datos_empleo_informal <- filter(datos, variable == "empleo_informal_mujeres"|variable=="empleo_informal_hombres") %>% 
  pivot_longer(cols = -c(1:3))
```





##Valor medio y desvío estándar




## Hipótesis


