---
title: "Empleo según género en América Latina"
author: "Fernanda López Franz"
output: html_document
---


```{r setup, include=FALSE}
knitr::opts_chunk$set(echo = TRUE)
# Cargar los paquetes necesarios acá
library(readr)
library(dplyr)
library(ggplot2)
library(tidyr)
```


## Introducción
El trabajo presenta un análisis del Tipo de Empleo según Género (tomando en consideración la clasificación mujer-hombre) para la región de América Latina y el Caribe y España. Comprende datos para los años 1991 y 2018. Cabe aclarar, que no se cuenta con datos para todos los países, para todos los años. 


## Exploración de los datos
# Código para cargar o leer los datos

```{r}

datos <- read_csv("datos/empleo_genero.csv")
```
#Sobre el total de la información disponible
El informe cuenta con 52 variables, y 460 observaciones. Las variables se refieren al tipo de trabajo. En primer lugar, queremos trabajar con la variable "empleo informal", sobre los datos dispobibles para hombres y mujeres, para toda la región. 
Utilizamos la función "filter" y además, organizamos la información sobre años, en una única columna con la función "pivot_longer". Seguidamente, utilizando "pivot wider"ordenamos los datos para poder continuar analizándolos. 

```{r}
datos_empleo_informal <- filter(datos, variable == "empleo_informal_mujeres"|variable=="empleo_informal_hombres") %>% 
  pivot_longer(cols = -c(1:3)) %>% 
  rename(porcentaje=value) %>% 
  rename(anio=name) %>% 
  filter(anio>=2008) %>% 
  pivot_wider(names_from=variable,values_from=porcentaje)  
  

```
##Valor medio y desvío estándar
Veamos la media de empleo informal de mujeres para la década que va desde 2008 a 2018, por país.  

```{r}
datos_empleo_informal %>% 
  group_by(pais_region) %>% 
  summarise(media_informal_mujeres=mean(empleo_informal_mujeres,na.rm=TRUE)) %>% 
  arrange(desc(media_informal_mujeres))

```
El país con la mayor media de empleo informal de mujeres, para los años 2008-2018, es Guatemala: 79,26. Mientras que el país con la menor media de empleo informal de mujeres, es Chile: 29,94. 

Sin embargo, si evaluamos los valores máximos y los valores mínimos considerando todos los años, vemos que el valor máximo de empleo informal de mujeres, para los años considerados entre 2008-2018 es Bolivia con 82,45. 

```{r}
datos_empleo_informal %>% 
  group_by(pais_region) %>% 
  summarise(max_empleo=max(empleo_informal_mujeres,na.rm=TRUE)) %>% 
  arrange(desc(max_empleo))
  
```
El valor mínimo corresponde a Uruguay con 22,61. 

```{r}
datos_empleo_informal %>% 
  group_by(pais_region) %>% 
  summarise(min_empleo=min(empleo_informal_mujeres,na.rm=TRUE)) %>% 
  arrange(min_empleo)
```
Nos interesa saber los años en los que la media de empleo informal de mujeres, ha sido más alto. Vemos que los el año 2008, es el año con mayor porcentaje de empleo informal de mujeres para la región considerada.  
Aquí sería interesante saber si este porcentaje tiene relación con los totales de empleo informal para los países analizados, pero no contamos con los datos. 

```{r}
datos_empleo_informal %>% 
  group_by(anio) %>% 
  summarise(media_informal_mujeres=mean(empleo_informal_mujeres,na.rm=TRUE)) %>% 
  arrange(desc(media_informal_mujeres))
  
```


```{r}
datos_empleo_informal %>% 
  group_by(anio) %>% 
  summarise(media_informal_mujeres=mean(empleo_informal_mujeres,na.rm=TRUE)) %>% 
  ggplot(aes(anio,media_informal_mujeres))+
  geom_line(aes(color=as.factor("media_informal_mujeres")))
```



```{r}
media_informal_mujeres<-datos_empleo_informal %>% 
  group_by(pais_region) %>% 
  summarise(media_informal_mujeres=mean(empleo_informal_mujeres,na.rm=TRUE)) 
```

```{r}
media_informal_mujeres %>% 
  group_by(anio) %>% 
  ggplot(aes(pais_region,media_informal_mujeres))+
  geom_line()
```


Ahora veremos el valor medio para todos los países considerados: 59.8

```{r}
datos_empleo_informal %>% 
  summarise(mean(empleo_informal_mujeres,na.rm=TRUE))
```
Ahora veamos el desvío estandar

```{r}
datos_empleo_informal %>% 
  group_by(pais_region) %>% 
  summarise(sd(empleo_informal_mujeres,na.rm=TRUE)) 
```

##¿CUál es el país con menor porcentaje de Empleo Informal de Mujeres?

```{r}

```


```{r}
datos_empleo_informal %>% 
  group_by(pais_region) %>% 
  summarise(n=n())
```


## Hipótesis


