---
title: "Empleo según género en América Latina"
author: "Fernanda López Franz"
output: html_document
---


```{r setup, include=FALSE}
knitr::opts_chunk$set(echo = TRUE)
# Cargar los paquetes necesarios acá
library(readr)
library(dplyr)
library(ggplot2)
library(tidyr)
```


## Introducción
El trabajo presenta un análisis del Tipo de Empleo según Género (tomando en consideración la clasificación mujer-hombre) para la región de América Latina y el Caribe y España. Comprende datos para los años 1991 y 2018. Cabe aclarar, que no se cuenta con datos para todos los países, para todos los años. 


## Exploración de los datos
# Código para cargar o leer los datos

```{r}

datos <- read_csv("datos/empleo_genero.csv")
```
#Sobre el total de la información disponible
El informe cuenta con 52 variables, y 460 observaciones. Las variables se refieren al tipo de trabajo. En primer lugar, queremos trabajar con la variable "empleo informal", sobre los datos dispobibles para hombres y mujeres, para toda la región. 
Utilizamos la función "filter" y además, organizamos la información sobre años, en una única columna con la función "pivot_longer". Seguidamente, utilizando "pivot wider"ordenamos los datos para poder continuar analizándolos. 

```{r}
datos_empleo_informal <- filter(datos, variable == "empleo_informal_mujeres"|variable=="empleo_informal_hombres") %>% 
  pivot_longer(cols = -c(1:3)) %>% 
  rename(porcentaje=value) %>% 
  rename(anio=name) %>% 
  filter(anio>=2008) %>% 
  pivot_wider(names_from=variable,values_from=porcentaje)  
  

```
##Valor medio y desvío estándar
Veamos la media de empleo informal de mujeres para la década que va desde 2008 a 2018, por país.  

```{r}
datos_empleo_informal %>% 
  group_by(pais_region) %>% 
  summarise(media_informal_mujeres=mean(empleo_informal_mujeres,na.rm=TRUE)) 

```
¿Cuál es el país con menor porcentaje de empleo informal de mujeres?

```{r}
datos_empleo_informal %>% 
  group_by(pais_region) %>% 
  summarise(max_empleo=max(empleo_informal_mujeres,na.rm=TRUE)) %>% 
  arrange(desc(max_empleo))
  
```

```{r}
datos_empleo_informal %>% 
  group_by(pais_region) %>% 
  ggplot(aes(pais_region,media_informal_mujeres))+
  geom_line()
```


Ahora veremos el valor medio para todos los países considerados: 59.8

```{r}
datos_empleo_informal %>% 
  summarise(mean(empleo_informal_mujeres,na.rm=TRUE))
```
Ahora veamos el desvío estandar

```{r}
datos_empleo_informal %>% 
  group_by(pais_region) %>% 
  summarise(sd(empleo_informal_mujeres,na.rm=TRUE)) 
```

##¿CUál es el país con menor porcentaje de Empleo Informal de Mujeres?

```{r}

```


```{r}
datos_empleo_informal %>% 
  group_by(pais_region) %>% 
  summarise(n=n())
```


## Hipótesis


