---
title: "Empleo según género en América Latina"
author: "Fernanda López Franz"
output: html_document
---

```{r setup, include=FALSE}
knitr::opts_chunk$set(echo = TRUE)
# Cargar los paquetes necesarios acá
library(readr)
library(dplyr)
library(ggplot2)
library(tidyr)
```

## Introducción

#A partir de los datos disponibles sobre Tipo de Empleo según Género (tomando en consideración la clasificación mujeres-hombres) para la región de América Latina y el Caribe y España, queremos analizar la variable "empleo informal mujeres"

#Contamos con datos para los años comprendidos entre 1991 y 2018. Cabe aclarar, que no se cuenta con datos para todos los países, para todos los años.


```{r}
datos <- read_csv("datos/empleo_genero.csv")
```

#Sobre el total de la información disponible

##El informe cuenta con 52 variables, y 460 observaciones. Las variables se refieren al tipo de trabajo y son las siguientes.

```{r}
distinct(datos,variable)
```
##Respecto a los países y regiones analizadas, la tabla contiene datos para países de América Latina y el Caribe, España y mundiales. Nos quedaremos con los datos referidos a países latinoamericanos y del Caribe (excluimos entonces a "España", "Mundo" y "Latin America and Carribbean)

```{r}
distinct(datos,pais_region)
```
```{r}
datos_sin_regiones <- subset(datos, !(pais_region %in% c("España","Mundo","Latin America & Caribbean"))) %>% 
  print()
 
```
#Empleo informal En primer lugar, queremos trabajar con la variable Empleo Informal Mujeres, para los años comprendidos entre 2008 y 2018, para preguntarnos:

1.  ¿Cuál es la media de mujeres con empleo informal para la región analizada?
2.  ¿Cuál es el país con el mayor y el menor promedio?
3.  ¿Qué años presentan mayor empleo informal en mujeres, para la región analizada?
4.  ¿Cuál es el desvio para cada uno de los países analizados, respecto del valor medio?



```{r}
datos_empleo_informal <- filter(datos_sin_regiones, variable == "empleo_informal_mujeres"|variable=="empleo_informal_hombres") %>% 
  pivot_longer(cols = -c(1:3)) %>% 
  rename(porcentaje=value) %>% 
  rename(anio=name) %>% 
  filter(anio>=2008) %>% 
  pivot_wider(names_from=variable,values_from=porcentaje)

```


##¿Cuál es la media de mujeres con empleo informal para la región analizada? Veamos en primer lugar, la media de empleo informal de mujeres para la década que va desde 2008 a 2018 para todos los países analizados. Elegimos esta década por contamos con mayor cantidad de datos completos.

```{r}
datos_empleo_informal %>% 
  summarise(total_media_informal_mujeres=mean(empleo_informal_mujeres,na.rm=TRUE)) %>% 
  arrange(desc(total_media_informal_mujeres))

```

#La media de empleo informal, en mujeres, es de 59,80. Si analizamos los datos por país, podemos observar que el país con la mayor media de empleo informal de mujeres, para los años 2008-2018, es Guatemala: 79,26. Mientras que el país con la menor media de empleo informal de mujeres, es Chile: 29,94.

```{r}
datos_empleo_informal %>% 
  group_by(pais_region) %>% 
  summarise(media_informal_mujeres=mean(empleo_informal_mujeres,na.rm=TRUE)) %>% 
  arrange(desc(media_informal_mujeres))

```

##Sin embargo, si evaluamos los valores máximos y los valores mínimos considerando todos los años, vemos que el valor máximo de empleo informal de mujeres, para los años considerados entre 2008-2018 corresponde a Bolivia con 82,45, seguido sí, por Guatemala con 82,40.

```{r}
datos_empleo_informal %>% 
  group_by(pais_region) %>% 
  summarise(max_empleo=max(empleo_informal_mujeres,na.rm=TRUE)) %>% 
  arrange(desc(max_empleo))
  
```

##El valor mínimo corresponde a Uruguay con 22,61, seguido por Chile con 29,94.

```{r}
datos_empleo_informal %>% 
  group_by(pais_region) %>% 
  summarise(min_empleo=min(empleo_informal_mujeres,na.rm=TRUE)) %>% 
  arrange(min_empleo)
```
#Ahora veamos el desvío estandar: el país que más se aleja de la media, es Uruguay.

```{r}
datos_empleo_informal %>% 
  group_by(pais_region) %>% 
  summarise(desvío=sd(empleo_informal_mujeres,na.rm=TRUE)) %>% 
  arrange(desc(desvío))
```

```{r}
datos_empleo_informal %>% 
  group_by(pais_region) %>% 
  summarise(desvío=sd(empleo_informal_mujeres,na.rm=TRUE)) %>% 
  arrange(desc(desvío)) %>% 
  ggplot(aes(desvío,pais_region,group=1))+
  geom_line()
```

##Nos interesa saber los años en los que la media de empleo informal de mujeres, ha sido más alta. Vemos que los el año 2008, es el año con mayor porcentaje de empleo informal de mujeres para la región considerada.
#Aquí sería interesante saber si este porcentaje tiene relación con los totales de empleo informal (respecto al empleo formal) para los países analizados, pero no contamos con los datos.

```{r}
tabla_media<-datos_empleo_informal %>% 
  group_by(anio) %>% 
  summarise(media_informal_mujeres_por_anio=mean(empleo_informal_mujeres,na.rm=TRUE)) %>% 
  arrange(desc(media_informal_mujeres_por_anio)) %>% 
  print
  
```

```{r}
ggplot(data=tabla_media,mapping=aes(x=anio,y=media_informal_mujeres_por_anio, group=1))+
  geom_line()
```

## Hipótesis 1
#El año 2008 fue el año de la crisis financiera global, originada en las Hipotecas de Alto Riesgo en Estados Unidos y otros países, como España ¿está asociada esta crisis con el crecimiento del empleo informal en el año 2008 y los años subsiguientes? 
#Aunque responder esta pregunta requiere considerar un mayor número de factores, como tener en cuenta el comportamiento respecto del empleo formal, podemos comenzar ampliando el rango de años para observar si hay un salto significativo. 

```{r}
anios_ampliado_datos<-filter(datos, variable == "empleo_informal_mujeres"|variable=="empleo_informal_hombres") %>% 
  pivot_longer(cols = -c(1:3)) %>% 
  rename(porcentaje=value) %>% 
  rename(anio=name) %>% 
  filter(anio<=2018,anio>=1998) %>% 
  pivot_wider(names_from=variable,values_from=porcentaje)  

```

```{r}
anios_ampliado_datos %>% 
  group_by(anio) %>% 
  summarize(media_informal_mujeres=mean(empleo_informal_mujeres,na.rm=TRUE)) %>% 
  arrange(desc(media_informal_mujeres))
```
#Vemos que en los años previos, y fundamentalmente en los años 2000-2001 el gráfico arroja que la media de empleo informal fue mucho mayor. No obstante, si revisamos los datos disponibles veremos que este dato excepcional se debe a que para esos años sólo se contaban con datos para República Dominicana, con una tasa de empleo informal de mujeres por encima del 90% y Ecuador.  

```{r}
anios_ampliado_datos %>% 
  group_by(anio) %>% 
  summarize(media_informal_mujeres=mean(empleo_informal_mujeres,na.rm=TRUE)) %>% 
  ggplot(aes(anio,media_informal_mujeres,group=1))+
  geom_line()
```
```{r}
anios_ampliado_datos %>% 
  filter(anio==2000|anio==2001) %>% 
  arrange(desc(empleo_informal_mujeres))

```

## En conclusión, con los datos disponibles, la hipótesis no puede ser estudiada debido a la disparidad de datos para los diferentes años.  

##Analizando los datos por sector para Argentina
#En la siguiente sección nos proponemos analizar:
¿Cómo se distribuye el empleo según sector, para el año 2018(último año disponible)
¿Cómo se distribuye el empleo según sector, para el año 2018(último año disponible para los hombres?
Para este apartado consideraremos sólo las variables por sector(autoempleo, agricultura, industria, servicios, o empleadoras)

```{r}
empleo_mujeres_argentina <- filter(datos_sin_regiones,variable=="empleadoras_mujeres"|variable=="empleo_agricultura_mujeres"|variable=="empleo_industria_mujeres"|variable=="empleo_servicios_mujeres"|variable=="autoempleo_mujeres",) %>% 
  pivot_longer(cols = -c(1:3)) %>% 
  rename(porcentaje=value) %>% 
  rename(anio=name) %>% 
  filter(anio==2018) %>% 
  filter(pais_region=="Argentina") %>% 
  print()
```

```{r}
empleo_mujeres_argentina %>% 
  ggplot(aes(porcentaje,variable,fill=variable))+
  geom_col()
```
#En el cuadro anterior vemos que para el año 2008, más del 90% de las mujeres se encontraban empleadas en el sector de servicios y sólo el 2,5 desempeñaba tareas como empleadora. Comparemos estos datos, con la información disponible para los varones. 

```{r}
empleo_hombres_argentina <- filter(datos_sin_regiones,variable=="empleadores_hombres"|variable=="empleo_agricultura_hombres"|variable=="empleo_industria_hombres"|variable=="empleo_servicios_hombres"|variable=="autoempleo_hombres",) %>% 
  pivot_longer(cols = -c(1:3)) %>% 
  rename(porcentaje=value) %>% 
  rename(anio=name) %>% 
  filter(anio==2018) %>% 
  filter(pais_region=="Argentina") %>% 
  print()
```
```{r}
empleo_hombres_argentina %>% 
  ggplot(aes(porcentaje,variable,fill=variable))+
  geom_col()
```
#Del gráfico anterior se desprende un mayor porcentaje de empleadores hombres y autoempleados. Por otra parte podemos observar una reducción en el porcentaje de hombres empleados en servicios y un aumento considerable en el sector industria. 

,
